臺灣高等法院臺中分院刑事判決
110年度上訴字第1309號

上  訴  人  
即  被  告  王靖宏


選任辯護人  陳宏毅律師
上列上訴人因違反毒品危害防制條例等案件，不服臺灣彰化地方
法院109年度訴字第903號中華民國110年4月20日第一審判決（起
訴案號：臺灣彰化地方檢察署109年度偵字第4799號、第8121號
、第8122號、第8124號），提起上訴，本院判決如下：
    主  文
上訴駁回。
    事  實
一、王靖宏明知大麻係毒品危害防制條例第2條第2項第2款所規定
    之第二級毒品，非經許可，不得持有，竟基於持有第二級毒
    品純質淨重20公克以上之犯意，於民國109年4月28日前某不
    詳時間、地點，透過不詳管道，取得大麻1包（驗餘淨重37.
    07公克）後，即開始持有之。
二、王靖宏明知大麻係毒品危害防制條例第2條第2項第2款所規定
    之第二級毒品，而該條例所列毒品，係屬依懲治走私條例第
    2條所定由行政院公告「管制物品管制品項及管制方式」所
    列管制進出口物品第3款之管制進出口物品，故依法不得運
    輸、持有、私運進口，竟基於共同運輸第二級毒品、私運管
    制物品進口之犯意聯絡，於109年4月13日，使用通訊軟體Tel
    egram（俗稱『紙飛機』），向真實姓名年籍不詳、位在美國之
    成年男子（『紙飛機』帳號為【DirtyMoney再睡覺罷工是猪】，
    下稱賣家），以新臺幣（下同）51,918.3元，在幣託中心存
    入並轉成虛擬貨幣『泰達幣』1,722單位後，再由賣家提供其
    使用之電子錢包給王靖宏，王靖宏再將上開『泰達幣』存入賣家
    提供之電子錢包。待賣家確認款項入帳後，隨即將大麻（驗
    餘淨重202.20公克）藏放在樂高積木的盒子內，再以美國郵
    政公司之國際快捷郵包之郵寄方式（下稱國際快捷方式）寄
    送，收件人載明為「wanghanjie」、收件地址為「NO.48,sh
    i jian Rd.changhua city changhua county 000000 TAIWA
    N」（中譯：彰化縣彰化市實踐路48號，該址經查為全家便利
    商店「彰化順風店」），收件電話為「0000000000」之包裹
    （下稱大麻郵包），而以此方式共同運輸第二級毒品、私運
    管制物品進入臺灣。然該大麻郵包經財政部關務署臺中關截
    獲後立即通知警方，並與警方報請檢察官指揮偵辦後，決定
    由警方會同郵務單位，於109年4月27日進行投遞，並撥打行
    動電話門號0000000000號聯繫王靖宏出面領取，但因王靖宏擔
    心太快領取會出事，而未出面領取。於翌（28）日警方會同
    郵務單位，再次以上開行動電話門號與王靖宏聯繫後，再次
    與王靖宏相約於同日下午3時許，在彰化縣彰化市實踐路48號
    前領取大麻郵包。嗣於同日下午3時50分許，王靖宏依約前去
    並領取大麻郵包，為警當場以現行犯將之逮捕，並對王靖宏執
    行附帶搜索後，扣得其用來聯繫大麻郵包收受事宜之行動電
    話1支(內含門號0000000000號SIM卡1張）。待警方取得王靖
    宏同意後，再前去王靖宏位在彰化縣○○市○○○0段000巷000○0
    號之住處搜索，扣得事實一所示之大麻1包（驗餘淨重37.07
    公克）及大麻吸食器具等物品（王靖宏所涉施用第二級毒品
    罪嫌，另經檢察官為不起訴處分）。
三、案經法務部調查局航業調查處及內政部警政署保安警察第三
    總隊第一大隊移送臺灣彰化地方檢察署檢察官偵查起訴。
    理  由
一、證據能力部分：
（一）按刑事訴訟法第159條之5規定：「（第1項）被告以外之
      人於審判外之陳述，雖不符前4條之規定，而經當事人於
      審判程序同意作為證據，法院審酌該言詞陳述或書面陳述
      作成時之情況，認為適當者，亦得為證據。（第2項）當
      事人、代理人或辯護人於法院調查證據時，知有第159條
      第1項不得為證據之情形，而未於言詞辯論終結前聲明異
      議者，視為有前項之同意」，其立法意旨在於傳聞證據未
      經當事人之反對詰問予以核實，原則上先予排除，惟若當
      事人已放棄詰問或未聲明異議，基於證據資料愈豐富，愈
      有助於真實發現之理念，且強化言詞辯論原則，法院自可
      承認該傳聞證據例外擁有證據能力。經查，有關下述所引
      用未符合刑事訴訟法第159條之1至第159條之4所示之證據
      ，檢察官、上訴人即被告王靖宏（下稱被告）及其選任辯
      護人於本院審理時均對證據能力表示沒有意見（本院卷第
      115頁至第116頁），且迄於言詞辯論終結前均未聲明異議
      。而本院審酌該等供述證據作成及取得之狀況，並無違法
      、不當或顯不可信之情形，且為證明被告犯罪事實存否所
      必要，以之作為證據，認屬適當，依刑事訴訟法第159條
      之5規定，均具有證據能力。
（二）關於非供述證述，並無傳聞法則規定之適用，該非供述證
      據如非出於違法取得，並已依法踐行調查程序，即不能謂
      無證據能力（最高法院97年度台上字第1401號、6153號判
      決要旨參照）。查本判決下列所引用之非供述證據，並無
      證據證明係實施刑事訴訟程序之公務員違背法定程序所取
      得，且檢察官、被告及其選任辯護人於本院審理時均對證
      據能力表示沒有意見（本院卷第115頁至第116頁），且迄
      於言詞辯論終結前均未表示無證據能力，自應認均具有證
      據能力。
（三）被告之自白，非出於強暴、脅迫、利誘、詐欺、疲勞訊問
      、違法羈押或其他不正之方法，且與事實相符者，得為證
      據，刑事訴訟法第156條第1項定有明文。查本件被告對於
      警詢時、偵查中、原審準備程序、審理時及本院審理時所
      為之自白，並未提出有何遭受「強暴、脅迫、利誘、詐欺
      、疲勞訊問、違法羈押或其他不正之方法」始為自白之主
      張（本院卷第115頁），參酌下述其他證據，足認被告於
      警詢時、偵查中、原審準備程序、審理時及本院審理時所
      為之自白，均與事實相符，依法自得為證據。
二、認定犯罪事實所憑之證據及理由：
（一）上揭事實，業據被告於警詢時、偵查中、原審準備程序、
      審理時及本院審理時均坦承不諱，並有財政部關務署臺中
      關109年4月23日中普業一字第1091005438號函暨後附國際
      快捷郵包寄件資料、財政部關務署臺中關貨物、運輸工具
      扣押收據及搜索筆錄、蒐證照片、現場查獲及蒐證照片、
      彰化郵局快捷股快包段區間投遞簽收清單、財政部關務署
      臺中關小額郵包進口稅款繳納證明、法務部調查局航業調
      查處臺中調查站搜索扣押筆錄、內政部警政署保安警察第
      三總隊第一大隊搜索扣押筆錄、扣押物品目錄表、自願受
      搜索同意書、法務部調查局109年4月23日調科壹字第1092
      3203900號、109年4月29日調科壹字第10923204040號、10
      9年5月25日調科壹字第10923205450號鑑定書3紙、數位鑑
      識報告、大麻郵包包裹照片等附卷可，復有行動電話1支
      （內含門號0000000000號SIM卡1張）、大麻2包（驗餘淨
      重分別為：37.07公克及202.20公克）、國際快捷郵包外
      箱1個等扣案可憑，足認被告上揭任意性之自白，確與事
      實相符，應可採信。
（二）綜上，本案事證明確，被告上開犯行，均堪認定，應予依
      法論科。
三、論罪科刑部分：
（一）被告行為後，毒品危害防制條例第4條第2項、第17條第2
      項於109年1月15日修正公布，於109年7月15日施行生效，
      修正前該條例第4條第2項規定：「製造、運輸、販賣第二
      級毒品者，處無期徒刑或7年以上有期徒刑，得併科新臺
      幣1000萬元以下罰金。」，修正後該條例第4條第2項規定
      ：「製造、運輸、販賣第二級毒品者，處無期徒刑或10年
      以上有期徒刑，得併科新臺幣1500萬元以下罰金。」；且
      修正前該條例第17條第2項規定：「犯第4條至第8條之罪
      於偵查及審判中均自白者，減輕其刑。」，修正後該條例
      第17條第2項規定：「犯第4條至第8條之罪於偵查及歷次
      審判中均自白者，減輕其刑。」。查本案被告係犯毒品危
      害防制條例第4條第2項之運輸第二級毒品罪，被告已於偵
      查中、原審準備程序、審理時及本院審理時自白犯罪，是
      綜合適用修正前、後之罪、刑相關規定予以比較，修正前
      之規定顯係對被告最有利，因此，依刑法第2條第1項前段
      規定，自應整體適用修正前毒品危害防制條例之規定。
（二）按大麻係毒品危害防制條例第2條第2項第2款所列第二級
      毒品，且為行政院依懲治走私條例第2條第3項授權公告之
      「管制物品管制品項及管制方式」第1點第3款之管制進出
      口物品，不得非法運輸、販賣、持有及私運進口。復按毒
      品危害防制條例之運輸毒品罪，所稱之「運輸」係指轉運
      輸送而言，不以國外輸入國內或國內輸出國外者為限，其
      在國內運送者，亦屬之，至於運輸之動機、目的是否意在
      為己或為他人，運輸之方法為海運、空運、陸運或兼而有
      之，均非所問；至零星夾帶或短途持送者，雖得斟酌實際
      情形，依持有毒品罪論科，但仍以無運輸或販賣之意圖者
      為限（最高法院94年度台上字第2845號、98年度台上字第
      3836號判決意旨參照）。就上開事實二之部分，被告提供
      前述之聯絡資料後，賣家即依被告提供之收件資料，將第
      二級毒品大麻1包以國際快捷方式，於109 年4 月22日寄
      送抵達我國境內，有財政部關務署臺中關109年4月23日中
      普業一字第1091005438號函在卷可佐（109年度偵字第479
      9號卷第27頁），顯見已非屬零星夾帶，且遠自美國郵寄
      來臺，亦非短程持送，是被告所為係運輸第二級毒品之犯
      行，要無疑義。
（三）又大麻亦屬於藥事法所稱之「禁藥」（即藥事法第22條第
      1款所稱之「經中央衛生主管機關明令公告禁止製造、調
      劑、輸入、輸出、販賣或陳列之毒害藥品」）。而明知為
      禁藥而運送、轉讓者，藥事法第83條亦定有處罰明文，故
      行為人明知為禁藥而運送、轉讓者，除成立毒品危害防制
      條例第4條第2項之運輸第二級毒品罪、同條例第8條第2項
      之轉讓第二級毒品罪外，亦構成藥事法第83條第1項之運
      送禁藥罪、轉讓禁藥罪，此係屬單一行為而發生單一犯罪
      結果，因法規之錯綜關係而該當於二個以上刑罰法律所規
      定之犯罪構成要件，致同時有二個以上之刑罰法規可資適
      用之法規競合情形，應依「重法優於輕法」之原則，擇較
      重之罪論處（最高法院109年度台上大字第1089號刑事裁
      定意旨參照）。查，修正前毒品危害防制條例第4條第2項
      運輸第二級毒品罪之法定本刑為無期徒刑或7年以上有期
      徒刑，得併科1000萬元以下罰金，而藥事法第83條第1項
      運送、轉讓禁藥罪之法定本刑為7年以下有期徒刑，得併
      科5000萬元以下罰金。故運輸第二級毒品罪之法定本刑較
      運送禁藥罪之法定本刑為重，揆諸上開最高法院大法庭裁
      定意旨，就被告共同運輸大麻之犯行部分，應擇較重之修
      正前毒品危害防制條例第4條第2項之運輸第二級毒品罪論
      處。
（四）核被告就事實一所為，係犯毒品危害防制條例第11條第4
      項之持有第二級毒品純質淨重20公克以上罪；就事實二所
      為，係犯修正前毒品危害防制條例第4條第2項之運輸第二
      級毒品罪及懲治走私條例第2條第1項之私運管制物品進口
      罪。
（五）毒品交易之買賣雙方，就販賣行為本身而言，固為對向關
      係，但若購毒者與出賣人，除買賣意思相對立之關係外，
      尚就毒品之轉運輸送具有平行一致、朝同一目的之犯意聯
      絡，或就彼此行為相互利用分擔，達成運輸毒品至異地交
      付買受人（或指定之人）收取之目的，即難僅因買賣雙方
      內部具對向性質，而排除共同運輸之適用。此與單純由賣
      方一己運輸至臺灣後，方售予買受人之情形不同，應予辨
      明（最高法院109年度台上字第4075號判決意旨參照）。
      查，被告係透過行動電話通訊軟體Telegram，向暱稱「Di
      rtyMoney再睡覺罷工是猪」之賣家購買大麻，並告知收件
      地址及行動電話門號，提供予該賣家作為郵寄大麻郵件包
      裹之收件地址及收件人聯絡電話，嗣再由該賣家依該地址
      及行動電話門號，自國外郵寄大麻郵件包裹來臺，而由被
      告負責前往收取該大麻郵件包裹，業經認定如前，依上開
      說明，被告就毒品之轉運輸送，已與暱稱「DirtyMoney再
      睡覺罷工是猪」之賣家具有平行一致、朝同一的之犯意聯
      絡，且就彼此行為相互利用分擔，此部分犯行應依刑法第
      28條規定論以共同運輸第二級毒品罪及共同私運管制物品
      進口罪。
（六）上開事實二所示犯行，被告利用不知情之國際貨運業者遂
      行本案此部分之犯行，為間接正犯。
（七）又運輸毒品罪之成立，並非以所運輸之毒品已運抵目的地
      為要件，區別既遂、未遂之依據，係以已否起運離開現場
      為準，如已起運離開現場而進入運輸途中，即屬既遂，不
      以達到目的地為必要。而所稱「運輸毒品」行為，乃指自
      某地運送至他地而言，自國外運至國內，固屬之，於國內
      之甲地運至乙地，祇要在其犯罪計畫之內，亦同屬之。是
      運輸毒品罪應屬於繼續犯，縱使啟運後運輸毒品罪已既遂
      ，但在毒品到達終極目的地前，其犯罪行為仍在持續進行
      中（最高法院110年度台上字第2469號、105年度台上字第
      1271號判決意旨參照）。至私運管制物品進口罪，係指私
      運該物品進入我國國境而言；凡私運該物品進入我國統治
      權所及之領土、領海或領空，其走私行為即屬既遂（最高
      法院102年度台上字第1022號、100年度台上字第3593號判
      決要旨參照）。本件被告將寄送地址及行動電話門號，提
      供予暱稱「DirtyMoney再睡覺罷工是猪」之賣家後，該賣
      家即依被告所提供之地址及行動電話門號，將本案大麻郵
      件包裹自美國寄出，俟寄送來臺時，為財政部關務署臺中
      關關員查覺有異，通知警方偵辦，嗣被告於109年4月28日
      15時50分許領取本案大麻郵件包裹時，即遭查獲，依上開
      說明，本案大麻郵件包裹起運時，至109年4月28日被告領
      取本案大麻郵件包裹遭查獲止，均屬於被告與暱稱「Dirt
      yMoney再睡覺罷工是猪」之成年男子共同運輸第二級毒品
      行為之繼續中，且於起運時，其2人運輸毒品之犯行即已
      既遂，並於該大麻毒品進入我國統治權所及之領土、領海
      或領空時，其2人之走私行為亦屬既遂，均不因本案大麻
      郵件包裹運抵來臺時即遭查獲而有影響。是被告所運輸之
      第二級毒品、私運管制物品之行為，皆已達既遂之階段，
      要無疑義。
（八）被告就上開事實二之犯行，係以一行為同時觸犯運輸第二
      級毒品罪、私運管制物品進口罪，為想像競合犯，應依刑
      法第55條規定，從較重之運輸第二級毒品罪處斷。　　　
（九）被告就前開2次犯行（持有第二級毒品純質淨重20公克以
      上罪1次、運輸第二級毒品罪1次），犯意各別，行為互殊
      ，應予分論併罰。
（十）至被告雖因施用上開事實一所示第二級毒品大麻，而由臺
      灣彰化地方法院以109年度毒聲字第287號裁定送法務部○○
      ○○○○○○附設勒戒處所施以觀察、勒戒，嗣因無繼續施用毒
      品之傾向，已由臺灣彰化地方檢察署檢察官於110年1月21
      日以109年度毒偵字第936號案件為不起訴處分，此有被告
      全國前案紀錄表在卷可稽，然罪數問題之「吸收犯」理論
      ，其類型並非專以高度行為吸收低度行為為限，尚包括全
      部行為吸收部分（階段）行為等。而所謂高度行為吸收低
      度行為實乃基於法益侵害之觀點，認為當高度行為之不法
      內涵足以涵蓋低度行為時，方得論以吸收犯。98年5月20
      日修正之毒品危害防制條例既將同屬持有毒品行為之處罰
      依數量多寡而分別以觀，顯見立法乃係有意以持有毒品數
      量作為評價持有毒品行為不法內涵高低之標準，並據此修
      訂持有毒品罪之法定刑，俾使有所區隔。因此當行為人持
      有毒品數量達法定標準以上者，由於此舉相較於僅持有少
      量毒品之不法內涵較高、法定刑亦隨之顯著提升，縱令行
      為人係為供個人施用而購入，由於該等行為不法內涵非原
      本施用毒品行為所得涵蓋，自不得拘泥於以往施用行為吸
      收持有行為之既定見解，而應本諸行為不法內涵高低行為
      判斷標準，改認持有法定數量以上毒品之行為屬高度行為
      而得吸收施用毒品行為，或逕認施用毒品之輕行為當為持
      有超過法定數量毒品之重行為所吸收，方屬允當。次者，
      參諸我國審判實務針對行使偽造私文書與行使偽造有價證
      券二類案件所持法律意見，亦足以妥適說明本案論罪依據
      。在行使偽造私文書案例中，法院多認定偽造私文書之低
      度行為應為行使之高度行為所吸收（最高法院70年台上字
      第1107號判決意旨參照），然在行使偽造有價證券之例，
      則改認行使偽造有價證券行為應為偽造有價證券之行為所
      吸收（最高法院52年台上字第23號判決意旨參照）。由是
      可知，同屬偽造後加以行使之犯罪歷程，因行為客體之不
      同（私文書或有價證券），所採評價標準亦有所區別。非
      可謂高度行為必然吸收低度行為，而可置刑度輕重於不顧
      。另針對行為人初次施用毒品且同時持有超過法定數量毒
      品之情形，由於觀察勒戒、強制戒治性質上均屬保安處分
      ，與刑事處罰未可一概而論，況且審判實務上針對同一犯
      行併予諭知刑罰及保安處分之例亦非罕見（例如針對竊盜
      慣犯同時宣告強制工作），再依吸收犯之理論架構，受吸
      收之罪僅係罪質（或不法內涵）應為他罪所吸收而不予論
      罪，實非可謂認受吸收之罪已屬不罰。準此遇有行為人初
      次施用毒品且同時持有超過法定數量毒品之情形，承前所
      述，此時由於持有毒品行為已不得逕由施用毒品行為所吸
      收，故法院除應就其所為論以持有法定數量以上毒品罪外
      ，另應就施用毒品犯行部分裁定令入勒戒處所施以觀察勒
      戒，二者在處理上並不生任何衝突，更無違反一事不二罰
      原則之慮（最高法院100年度台上字第3834號、100年度台
      上字第7347號判決意旨參照）。是以，本件被告於上開事
      實一所示之時間，因持有之第二級毒品大麻之純質淨重既
      逾20公克以上之行為，自不為其施用第二級毒品犯行所吸
      收，仍應予論罪，是縱被告於持有第二級毒品大麻後即施
      用，而被告上開施用第二級毒品大麻之犯行雖經裁定觀察
      、勒戒，然依前述說明，就被告持有第二級毒品純質淨重
      20公克以上之犯行，仍應予以論罪，此與被告因施用第二
      級毒品大麻經觀察、勒戒，二者在處理上並不生任何衝突
      ，更無違反一事不二罰原則之慮，附此敘明。
（十一）加重減輕事由之說明：
    1.按犯毒品危害防制條例第4條至第8條之罪於偵查及審判中
      均自白者，減輕其刑。修正前毒品危害防制條例第17條第
      2項定有明文。就上開事實二部分，被告於本案偵查、審
      判中均自白犯行，爰依修正前毒品危害防制條例第17條第
      2項規定，減輕其刑。
   2.又按毒品危害防制條例第17條第1項所謂「供出毒品來源，
     因而查獲其他正犯或共犯者」，係指具體提供毒品來源之
     資訊，使調查或偵查犯罪之公務員知悉而對之發動調查或
     偵查，並據以破獲者而言（最高法院108年度台上字第1748
     號判決意旨參照）。經查，被告並未對警翔實供出毒品來
     源之具體事證，故無該規定之適用。
　 3.修正後毒品危害防制條例第17條第3項規定之說明：
 　①修正後毒品危害防制條例第17條第3項增加規定：「被告因
     供自己施用而犯第4條之運輸毒品罪，且情節輕微者，得減
     輕其刑。」，其立法理由為「本法對『運輸』毒品之行為均
     一律依據第4條加以處罰，對於行為人係自行施用之意圖而
     運輸毒品之行為，並無不同規範。然此種基於自行施用之
     目的而運輸毒品之行為，且情節輕微者，雖有問責之必要
     性，惟如一律依本法第4條論以運輸毒品之重罪，實屬法重
     情輕，且亦無足與真正長期、大量運輸毒品之犯行區別，
     是針對自行施用而運輸毒品之犯行，增訂本條第3項，以達
     罪刑均衡之目的。」，可知立法者係認限於自行施用之目
     的而運輸毒品之行為，且情節輕微者，始得減輕其刑，以
     資與真正長期、大量運輸毒品之犯行區別，且得依法減輕
     其刑，非謂必減（最高法院109年度台上字第5739號判決意
     旨參照）。
   ②被告及其辯護人雖為被告辯稱：被告因嚴重睡眠障礙，購入
     大麻供己施用助眠，且經調取被告之通聯記錄可知被告並
     無販賣情事，且在大麻寄送入境即為警查獲並未散布，始
     終坦承犯行，就事實二之運輸第二級毒品犯行，應有修正
     後之毒品危害防制條例第17條第3項減輕其刑之適用等語。
   ③惟查，被告於本案遭查獲前，並無因睡眠障礙等相關疾病前
     往醫療院所就診，此業經被告於原審準備程序自承在案，
     且有衛生福利部中央健康保險署109年11月9日健保中字第1
     094412837號函暨檢送被告門、住診申報紀錄在卷可佐，況
     所謂睡眠障礙，在有健保制度之臺灣，一般人皆會依循正
     規醫療管道及合法醫藥尋求治療，豈會未曾嘗試正常就醫
     途徑，即立刻干冒重罪之處罰，且花費不貲地從國外進口
     、運輸大麻供己施用，是被告是否確實因睡眠障礙而有使
     用大麻之需求顯有可疑。而辯護人雖於110年3月18日提出
     被告於109年5月7日之後在彰化基督教醫院就醫之診斷書及
     健保門診清單，然該就診時間，均於本件運輸第二級毒品
     犯行遭查獲之後，且被告既知可輕鬆地（包括時間、金錢
     ）即可循正規醫療管道治療睡眠障礙，實無必要大費周張
     地進口大麻供治療睡眠障礙，且一般人均可知施用大麻有
     害身體健康，理應會優先選擇正規醫療，被告卻未曾就醫
     即進口大麻施用，其運輸第二級毒品顯與治療睡眠障礙無
     涉，因此上開查獲後之就醫記錄，並無從逕為有利於被告
     之認定，附此敘明。
   ④又被告係遠從美國運輸大麻入境，其數量驗餘淨重達202.20
     公克，數量非微，且被告於運輸本件第二級毒品遭查獲時
     ，原即已持有驗餘淨重37.07公克之大麻尚未用罄，仍再自
     美國購入驗餘淨重202.20公克之大麻，顯非零星運輸量微
     毒品供己施用，難認情節輕微，而有適用上述規定減輕其
     刑之餘地，被告此部分辯解，應不可採。
   4.末按刑法第59條所規定之酌量減輕其刑，係裁判上之減輕
     ，必以犯罪之情狀顯可憫恕，認為科以最低度刑仍嫌過重
     者，始有其適用。如別有法定減輕之事由者，應優先適用
     法定減輕事由減輕其刑後，猶嫌過重時，方得為之（最高
     法院98年度台上字第6342號判決意旨參照）。從而，自無
     從僅憑運輸次數、持有之數量、有無犯罪前科或是否熱心
     公益等情，即謂犯罪情節足堪同情，以免過度斲傷規範威
     信，架空法定刑度而違反立法本旨，另依被告之智識程度
     ，其對於第二級毒品為我國嚴加掃蕩、禁絕之違禁物，應
     無不知之理，卻仍為本案犯行，且①上開事實一所犯之毒品
     危害防制條例第11條第4項之持有第二級毒品純質淨重20公
     克以上罪，最低刑度為有期徒刑6個月，衡諸毒品對人體及
     社會治安危害至甚，且被告持有之數量達驗餘淨重37.07公
     克，數量非微，難認情節輕微。②上開事實二所犯之運輸第
     二級毒品罪，經依毒品危害防制條例第17條第2 項規定減
     輕其刑後，最低刑度為有期徒刑3年6月，衡諸我國政府近
     年積極查緝毒品案件，新聞媒體、報章雜誌亦時常出現查
     緝大麻運輸、種植等各類犯罪之報導，而被告向賣家購買
     、輸入大麻，係使用難以追查之虛擬貨幣、使用假名、使
     用非以自己姓名申辦之儲值型SIM卡作為聯繫、收受包裹之
     用，係有計劃性之犯罪，足見被告對於自國外購入大麻係
     違反毒品危害防制條例行為甚為了解。況被告本案運輸之
     大麻淨重高達202.20公克，雖較大型、中型毒梟或跨國運
     毒集團而言，數量非高，然而亦難認屬於零星或極少量之
     運送，實非情節輕微。③本案上開事實二部分，已依上述被
     告偵、審自白減刑事由減輕其刑，依被告本件事實一、二
     之犯罪情狀、手段，在客觀上實未足以引起一般人同情，
     應無情輕法重之情事，難認其犯罪之情狀顯可憫恕，揆諸
     前揭說明，自無刑法第59條酌減其刑規定之適用。
四、維持原審判決駁回上訴之說明：
（一）原審因認被告上揭犯行，事證明確，適用毒品危害防制條
      例第4條第2項（修正前）、第11條第4項、第17條第2項（
      修正前）、第18條第1項前段、第19條第1項，懲治走私條
      例第2條第1項，刑法第2條第1項前段、第11條、第28條、
      第55條、第51條第5款等規定，並以行為人之責任為基礎
      ，審酌被告明知大麻為我國明令禁止非法運輸、持有之第
      二級毒品，竟仍持有純質淨重逾20公克，且仍再向在國外
      之人購買並運輸進口至國內，且所運輸入境之大麻驗餘淨
      重達202.20公克，數量非少，雖幸於入境時即為海關查緝
      人員所緝獲，但對社會治安不無潛在性危險，所為實值非
      難，考量被告犯後始終坦認犯行，犯後態度尚可；兼衡被
      告本案犯罪手段、目的、動機，目前從事長期照護工作，
      及被告之學歷、工作經歷、婚姻等家庭生活狀況（原審卷
      21頁）等一切情狀，分別量處有期徒刑8月、3年10月，並
      定應執行有期徒刑4年2月。同時以①被告就事實一之部分
      ，扣有第二級毒品大麻1包（驗餘淨重37.07公克），就事
      實二之部分，扣有第二級毒品大麻1包(驗餘淨重202.20公
      克)，應依毒品危害防制條例第18條第1 項前段規定，諭
      知沒收銷燬之。又包裹上開扣案大麻之包裝袋，因難以與
      其上沾附之微量大麻碎屑完全析離或析離之成本過鉅，自
      應依同規定一併沒收銷燬，至因鑑驗消耗之大麻花，因已
      不存在，無從沒收，不另宣告沒收。②又扣案之國際快捷
      郵包外箱1個係用於包裹、掩飾、運送第二級毒品大麻之
      用，扣案之行動電話1支（內含門號0000000000號SIM卡壹
      張）則係供被告與賣家聯絡，以利私運之用，經被告於原
      審審理中供述明確（原審卷168頁），均係供本案運送第
      二級毒品大麻所用，均依毒品危害防制條例第19條第1 項
      規定沒收之。③其餘扣案之行動電話1支（內含門號000000
      0000號SIM卡1張）、電子磅秤1臺、絞碎機器2組等物，無
      證據證明與本案犯罪相關，復無其他證據足認該等物品屬
      於本件依法應沒收之物，爰不予以沒收。經核原審認事用
      法，並無不合，所為刑之宣告及定應執行刑亦係以行為人
      之責任為基礎，經審酌刑法第57條各款所列事項與其他一
      切情狀後而為，且宣告之刑並無逾越法定刑範圍，或有何
      過輕、過重，或違反比例、公平及罪刑相當原則之情形，
      原審所為刑之宣告及定應執行刑堪稱允當，應予維持。
（二）被告上訴雖稱：①被告於109年5月7日、同年6月4日、同年
      7月2日、同年8月6日、同年9月3日、同年10月22日、同年
      11月26日共計7次前往彰化基督教醫院就診，雖皆係於原
      判決所載犯罪時間109年4月27日之後，然被告經診斷所罹
      患者係「原發性失眠症」，並非係突然、急性之病症，而
      係長久、慢性之疾病，故被告罹患此種慢性疾病並非原判
      決所指係經查獲後才產生，亦有被告109年4月29日警詢供
      述：「我在2018年曾去荷蘭遊玩並在當地購買大麻施用並
      發現大麻對我晚上睡眠障礙有改善的效果。」、109年4月
      29日檢察官訊問時稱：「我是去年去荷蘭時接觸大麻，發
      現可以改善我的睡眠問題。」等在卷可稽，申言之，被告
      罹患此種慢性疾病最早應可追溯至2018年間，雖被告於10
      9年5月7日前無就診記錄，然並不得以此反推被告就無罹
      患原發性失眠症，此並不合於論理法則，毋寧，病患是否
      求診與病患是否確實罹病係屬不同層次之問題，原判決以
      此為由無法對被告為有利之認定，恐有跳躍論證之嫌，更
      況被告求診後確實有被診斷出原發性失眠症，是以，如原
      判決欲確定被告罹病之時間、療程等，自可另外發函或委
      託醫事機構鑑定，而非毫無查證下率然否定被告之主張。
      次查，被告所運輸入境之大麻確係供自己施用無誤，此參
      被告109年4月29日警詢供述：「在回來臺灣之後想在持續
      改善睡眠障凝且陸續有施用大麻，而且我所被查獲訂購的
      大麻是我自己要施用並沒有要販賣或轉讓給他人。」、10
      9年4月29日檢察官訊問時稱：「這些大麻我可以用一年到
      一年半，我沒有要販賣，希望給我機會重新做人。」 、1
      10年3月30日審理中稱：「我知道大麻不是好東西、是違
      法毒品，如果有睡眠障礙，我會透過正當管道在醫院治療
      ，不會再透過毒品」，可知被告確於案發前就有睡眠障礙
      等情，於本案查獲後已幡然悔悟，決心採取正常之醫療措
      施。再者，本案數位鑑識後並未採得被告有販賣毒品犯行
      之證據，亦即按實務上通常販毒之人所採用不外乎通訊軟
      體或電話聯繫，被告於本案除運輸大麻外，另外被起訴持
      有37公克大麻之罪行，換言之，被告自陳於2018年返國後
      持續有施用大麻，且客觀證據亦能證明被告確實持有大麻
      ，惟自107年至本案查獲之109年長達兩年時間内，皆無任
      何被告有與他人聯繫兜售、約定、實際販出大麻之記錄，
      試問若被告真欲販售大麻給不特定人（假設語氣，被告否
      認），如何在沒有任何聯繫下就覓得買家？況且本案所查
      扣物品清單内，亦無分裝袋或其他可供散裝銷售毒品之扣
      案物存在，可證被告根本僅係為自己施用而已，又被告亦
      自陳所購買之毒品雖淨重為202公克，然此些大麻足夠被
      告使用1年至1年半，衡諸實務上購毒者，都知每次交易便
      是承擔被檢警查獲之風險，被告欲一次購足自己長時間施
      用之份量以免多次購買增加風險，亦合於邏輯、論理法則
      。復查，原判決雖指出被告利用虛擬貨幣、假名、非自己
      申登之手機門號等相當手段規避查緝固屬事實，然卻不能
      直接導向被告情節嚴重之結論，蓋實務上毒品交易本就具
      有高度隱匿性，購毒者與販毒者皆會盡其所能隱匿毒品交
      易之事實，此由實務上常見毒品會改以暱稱、聯絡時會盡
      量不提及交易内容等即可知，隱蔽性與逃脫司法機關追捕
      乃人之天性與毒品案件之常情，情節是否重大應就該案所
      生之法益侵害及對社會造成之危險判斷，並不得以被告為
      本件犯行之手段具有隱匿性就反推其情節重大，否則，難
      道長期、大量運輸毒品且為集圑性之販毒集團，僅因未使
      用虛擬貨幣、假名、非自己申登之手機門號，就可以認定
      係情節輕微？此自非事理之平，亦不合於經驗、論理法則
      。爰請依毒品危害防制條例第17條第3項對被告予以減輕
      其刑。②本件被告所犯運輸第二級毒品罪，縱使經減刑後
      最輕本刑依然達3年6月，按司法院大法官會議釋字第790
      號理由書所揭示可知，在意圖供製造毒品之用而栽種大麻
      之情況下，最輕本刑2年6月皆有構成顯然過苛之處，而無
      從兼顧實質正義情況，舉重以明輕，本件被告運輸大麻之
      犯行屬於供己施用，並非係為製造毒品，且次數僅有1次
      ，數量亦非矩大，又未有任何轉讓、販賣流入市面之行為
      ，被告卻要面對最輕本刑重達3年6月之罪責，是否有致罪
      責與處罰不相當之情況，已非無疑。本案毒品幸於運抵國
      門後不及流出即遭查獲，尚未流入市面致生任何社會實害
      ，被告犯後於偵查及審理時始終坦認犯行，且配合司法機
      關一心悔罪，犯後態度良好，且被告近十年内皆無其他刑
      事案件之前案紀錄，亦有被告前案紀錄表在卷可參，素行
      尚佳，又被告自身飽受原發性失眠症所苦，因於外國嘗試
      過大麻發現有效緩解此精神上折磨方會誤入歧途，經此審
      理後已決心幡然悔悟，痛改前非，惡性並非重大，且犯罪
      之動機又非出於對於法規認知偏差，僅係為求治癒被告自
      身病痛，足徵被告並非惡意犯罪頑劣之徒，又被告自小父
      母離異，由父親及親族扶養長大，被告父親購車後，被告
      為共同分擔父親經濟壓力，每月除自身汽車貸款需繳納13
      ,596元外，亦替父親繳納每月12,266元汽車貸款，被告之
      經濟壓力不可謂不重，而被告現任職於居家長照機構，積
      極參與長照業務向社會付出以求彌補自身過錯，且被告父
      親罹患大腸瘜肉，被告祖母罹患直腸乙狀結腸連接處惡性
      腫瘤、第二型糖尿病，伴有糖尿病的腎臟病變、本態性高
      血壓及第二、三頸椎硬腦膜上血腫併脊髓壓迫，現需由被
      告協同照顧，被告實因經濟壓力、親人健康與自身睡眠障
      礙而飽受身心巨大苦痛，亦因此而衝動施用與輸入大麻供
      己施用，足徵本件被告實有情輕法重之虞，請依刑法第59
      條規定酌減其刑。③本件被告所犯者乃單純為自己施用而
      持有、運輸第二級毒品大麻已如前述，而本案之大麻全數
      遭檢警扣押在案，並無任何流入市面危害社會之情況，又
      被告前雖犯竊盜罪經定執行有期徒刑10月在案，被告於10
      0年9月22日繳納易科罰金執行完畢，被告因故意犯罪受有
      期徒刑以上宣告，執行完畢後5年内未曾有任何犯罪紀錄
      ，符合緩刑宣告之先決條件，而考量本件被告因原發性失
      眠症所苦，病急之下誤入歧途，被告並非有犯罪惡習或難
      以矯治之情況，僅因一時失慮，偶發犯罪，被告對於法規
      範亦無任何偏差情形存在，行為控制能力正常，犯後亦回
      歸正常治療模式，且被告施用毒品之犯行亦經觀察、勒戒
      後由法務部端正署以110年1月4日中戒所衛字第110100000
      20號函送有無繼續施用毒品傾向證明書，並經臺灣彰化地
      方檢察署認定無繼讀施用毒品之傾向，進而以109年度毒
      偵字第936號不起訴處分在案，顯見被告犯後悔改之情明
      確，亦有後悔實據，並不需將被告加以監禁，經本件宣告
      刑後，被告應當知所警惕，而不會有再犯之虞，若執意令
      被告入監，除被告家庭經濟頓失支柱外，重病之祖母亦乏
      人協助照顧，此皆非矯正制度原意，故請考量上情，給予
      被告緩刑之宣告，以啟自新等語（本院卷第31頁至第53頁
      ）。
（三）經查，①修正後毒品危害防制條例第17條第3項雖增加規定
      ：「被告因供自己施用而犯第4條之運輸毒品罪，且情節
      輕微者，得減輕其刑。」，然適用該條項之前提須符合「
      供自己施用」、「情節輕微」，而此所謂「情節輕微」，
      係指運輸毒品之手段、目的、重量、所造成法益侵害之危
      險或結果、行為係一時性或長期性，以及分工之角色等犯
      罪情節，與長期、大量運輸毒品者相較，尚屬輕微者而言
      （最高法院110年度台上字第3143號判決意旨參照）。本
      案被告辯稱其係因睡眠障礙而有使用大麻之需求乙情，並
      不足採，已詳如前所述。況被告係自美國跨國長途輸入我
      國境內，並非短途持送，亦非隨身攜帶，且運輸數量高達
      驗餘淨重達202.20公克，數量非少，再者，被告係以迂迴
      之手段，利用不知情之國際貨運業者遂行本案犯行，可認
      被告係大量運輸毒品，所可能造成之法益侵害非微，且居
      於主導支配地位，故縱被告係為供自己施用而運輸毒品，
      然其情節並非輕微，亦應無修正後毒品危害防制條例第17
      條第3 項之適用（最高法院110年度台上字第3143號判決
      意旨參照）。原審判決就此部分業已詳述其理由，被告仍
      執此上訴，並無理由；②又刑法第59條規定犯罪之情狀可
      憫恕者，得酌量減輕其刑，其所謂「犯罪之情狀」，與同
      法第57條規定科刑時應審酌之一切情狀，並非有截然不同
      之領域，於裁判上酌減其刑時，應就犯罪一切情狀（包括
      第57條所列舉之10款事項），予以全盤考量，審酌其犯罪
      有無可憫恕之事由（即有無特殊之原因與環境，在客觀上
      足以引起一般同情，以及宣告法定最低度刑，是否猶嫌過
      重等等），以為判斷。尤以此項酌減之規定，係推翻立法
      者之立法形成，就法定最低度刑再予減輕，為司法之特權
      ，適用上自應謹慎，未可為常態，其所具特殊事由，應使
      一般人一望即知有可憫恕之處，非可恣意為之。從而，自
      無從僅憑運輸毒品次數、持有之數量、其等有無犯罪前科
      或是否熱心公益等情，即謂犯罪情節足堪同情，以免過度
      斲傷規範威信，架空法定刑度而違反立法本旨。本案被告
      犯前揭持有第二級毒品純質淨重20公克以上、運輸第二級
      毒品之犯行，對社會安全秩序維護及國民健康危害至鉅，
      嚴重影響社會治安，實為國法所不容而懸為厲禁，本應嚴
      加非難，且被告對我國政府嚴格查緝毒品行為，本有所認
      知，竟仍持有第二級毒品純質淨重20公克以上、運輸第二
      級毒品，其行為已對社會秩序危害甚深；又被告於遭查獲
      後，向檢察官承諾願意配合警方查緝毒品來源，經獲交保
      並領回手機後，卻直接失去聯繫且將手機內之資料刪除（
      109年度偵字第4799號第163頁至第169頁），嗣經檢察官
      拘提後始到案，實難認被告之行為已知所悔悟；參以本案
      被告所犯持有第二級毒品純質淨重20公克以上罪，最低刑
      度為有期徒刑6個月，運輸第二級毒品罪之犯行，法定最
      輕本刑為有期徒刑7年，被告因合於修正前毒品危害防制
      條例第17條第2項於偵查及審判中均自白減輕其刑之規定
      ，經依法減輕其刑後，其法定最低刑度為有期徒刑3年6月
      ，此部分客觀上實難認被告持有第二級毒品純質淨重20公
      克以上、運輸第二級毒品之犯行有引起一般同情而顯可憫
      恕，認為科以上開最低度刑度以上，猶嫌過重之情狀。執
      此，被告持有第二級毒品純質淨重20公克以上罪、運輸第
      二級毒品罪，均無再依刑法第59條規定酌量減輕其刑之適
      用。③刑之量定，為求個案裁判之妥當性，法律賦予法院
      裁量之權。量刑輕重，屬為裁判之法院得依職權自由裁量
      之事項，苟其量刑已以行為人之責任為基礎，並斟酌刑法
      第57條各款所列情狀，在法定刑度內，酌量科刑，如無偏
      執一端，致明顯失出失入情形，上級審法院即不得單就量
      刑部分遽指為不當或違法。本案原審判決關於此部分之科
      刑，已依刑法第57條各款所列情狀審酌，而為量刑之準據
      ，經核並無量刑輕重相差懸殊等裁量權濫用之情形，而被
      告提起上訴及於本院審理時請求從輕量刑之理由，或已為
      原判決審酌作為量刑之事由、或尚不足以動搖原判決之量
      刑基礎，自難認為有理由。④且本院審核本案卷證資料後
      ，參酌被告所犯2罪之罪質，犯行間隔期間，及衡量被告
      本案犯行之不法與罪責程度、所反應被告之人格特性與傾
      向、對被告施以矯正之必要等一切情況，認原審就本案被
      告所犯上開2罪之宣告刑諭知定應執行有期徒刑4年2月，
      符合於各罪宣告刑中刑期最長之有期徒刑3年10月以上，
      各宣告刑合併之有期徒刑4年6月以下之外部性界限，且已
      就原合併定應執行刑之總刑期再減少有期徒刑4月，顯屬
      合理之刑，是被告此部分上訴請求再從輕量刑，亦無理由
      。⑤末按「受2年以下有期徒刑、拘役或罰金之宣告，而有
      下列情形之一，認以暫不執行為適當者，得宣告2年以上5
      年以下之緩刑，其期間自裁判確定之日起算：一、未曾因
      故意犯罪受有期徒刑以上刑之宣告者。二、前因故意犯罪
      受有期徒刑以上刑之宣告，執行完畢或赦免後，5年以內
      未曾因故意犯罪受有期徒刑以上刑之宣告者。」，刑法第
      74條第1項定有明文。本件被告所犯之（修正前）毒品危
      害防制條例第4 第2 項之運輸第二級毒品罪，其法定最低
      度刑為有期徒刑7年，雖依毒品危害防制條例第17條第2 
      項規定減輕其刑後，最低刑度為有期徒刑3年6月，然而被
      告犯本案時，難認有何客觀上足以引起一般人之同情之情
      形，並無依刑法第59條之規定予以酌減其刑之必要，已如
      前所述，自無法宣告2年以下有期徒刑、拘役或罰金之可
      能，亦即本件被告不符合得宣告緩刑之法定要件，併此說
      明。
（四）綜上，本案被告之上訴無理由，應予駁回。
五、據上論斷，應依刑事訴訟法第368條，判決如主文。
本案經檢察官蔡奇曉提起公訴，檢察官陳幸敏到庭執行職務。
中    華    民    國     110    年    9    月    2    日
            刑事第十一庭　審判長法　官　張  意  聰
                                法　官　陳  慧  珊
                                法　官　田  德  煙
以上正本證明與原本無異。
如不服本判決應於收受送達後二十日內向本院提出上訴書狀，其
未敘述上訴之理由者並得於提起上訴後二十日內向本院補提理由
書（均須按他造當事人之人數附繕本）「切勿逕送上級法院」。
因疫情而遲誤不變期間，得向法院聲請回復原狀。

                                書記官  陳  志  德
中　　華　　民　　國　　110 　年　　9 　　月　　2 　　日
附錄本案論罪科刑法條全文：
毒品危害防制條例第4 條（修正前）
製造、運輸、販賣第一級毒品者，處死刑或無期徒刑；處無期徒
刑者，得併科新臺幣3千萬元以下罰金。
製造、運輸、販賣第二級毒品者，處無期徒刑或10年以上有期徒
刑，得併科新臺幣1千5百萬元以下罰金。
製造、運輸、販賣第三級毒品者，處7年以上有期徒刑，得併科
新臺幣1千萬元以下罰金。
製造、運輸、販賣第四級毒品者，處5年以上12年以下有期徒刑
，得併科新臺幣5百萬元以下罰金。
製造、運輸、販賣專供製造或施用毒品之器具者，處1年以上7年
以下有期徒刑，得併科新臺幣1百50萬元以下罰金。
前五項之未遂犯罰之。
毒品危害防制條例第11條
持有第一級毒品者，處3年以下有期徒刑、拘役或新臺幣30萬元
以下罰金。
持有第二級毒品者，處2年以下有期徒刑、拘役或新臺幣20萬元
以下罰金。
持有第一級毒品純質淨重十公克以上者，處1年以上7年以下有期
徒刑，得併科新臺幣1百萬元以下罰金。
持有第二級毒品純質淨重二十公克以上者，處6月以上5年以下有
期徒刑，得併科新臺幣70萬元以下罰金。
持有第三級毒品純質淨重五公克以上者，處2年以下有期徒刑，
得併科新臺幣20萬元以下罰金。
持有第四級毒品純質淨重五公克以上者，處1年以下有期徒刑，
得併科新臺幣10萬元以下罰金。
持有專供製造或施用第一級、第二級毒品之器具者，處1年以下
有期徒刑、拘役或新臺幣10萬元以下罰金。
懲治走私條例第2條第1項
管制物品，由行政院依下列各款規定公告其管制品項及管制方式
：
一、為防止犯罪必要，禁止易供或常供犯罪使用之特定器物進口
    、出口。
二、為維護金融秩序或交易安全必要，禁止偽造、變造之各種貨
    幣及有價證券進口、出口。
三、為維護國民健康必要，禁止、限制特定物品或來自特定地區
    之物品進口。
四、為維護國內農業產業發展必要，禁止、限制來自特定地區或
    一定數額以上之動植物及其產製品進口。
五、為遵守條約協定、履行國際義務必要，禁止、限制一定物品
    之進口、出口。